【裁判字號】    99,事聲,5085
【裁判日期】    991222
【裁判案由】    聲明異議（消債）
【裁判全文】
臺灣士林地方法院民事裁定  99年度事聲字第5085號
異  議  人
即  債權人  萬泰商業銀行股份有限公司
法定代理人  盧正昕
代  理  人  莊政文
相  對  人
即  債務人  廖大為即廖全淦
上列當事人因更生事件，異議人不服中華民國99年9 月13日本院
司法事務官99年度司執消債更字第172 號所為更生方案認可之裁
定，提出異議，本院裁定如下：
    主  文
異議駁回。
    理  由
一、按消費者債務清理條例之制定，乃為使負債務之消費者得依
    本條例所定程序清理其債務，以調整其與債權人及其他利害
    關係人之權利義務關係，保障債權人之公平受償，謀求消費
    者經濟生活之更生，進而健全社會經濟之發展，此觀消費者
    債務清理條例第1 條規定即明。故除有同條例第63條第1 項
    或第64條第2 項所列各款不應認可更生方案之情形外，法院
    於認可更生方案時，尚非不得斟酌債務人之資力狀況，依債
    務人所提更生方案之還款成數、債務人所提之更生方案有無
    浪費之情事，及債務人實際生活上有無特殊困難等情狀，加
    以考量，而裁量認可更生方案，合先敘明。
二、異議意旨略以：債務人所負擔其母之扶養費，應以98年度綜
    合所得稅免稅額每人每年新臺幣（下同）8 萬2,000 元（平
    均每月6,834 元）計算，始屬合理云云。
三、經查：
（一）按受扶養權利者為直系血親尊親屬，以不能維持生活者為
      限；扶養之程度，應按受扶養權利者之需要與負扶養義務
      者之經濟能力及身分定之，民法第1117條及第1119條分別
      定有明文。次按消費者債務清理條例之立法目的在使不幸
      陷入經濟困境之人得以清理債務、重建生活，並於清理過
      程中保有符合人性尊嚴之最低基本生活，而非維持債務人
      過去慣常之寬逸生活，故於評估債務人之清償債務能力時
      ，不得由債務人任意主張其基本生活費用之數額，而應審
      酌其個人及家庭生活、租住狀況之差異、各扶養義務人之
      經濟能力等各項因素。查債務人之母謝寶珠，年逾60 歲
      ，且無工作收入，而其名下所有坐落臺北市○○區○○路
      4 段33巷6 號2 樓之4 之房屋暨其基地係其自己及債務人
      共同居住使用等情，並有全戶戶籍謄本、謝寶珠之97、98
      年度綜合所得稅各類所得資料清單及財產歸屬資料清單在
      卷可按（見消債更卷第21、22、48、49頁及司執消債更卷
      第119 、120 頁）。上開不動產既屬自用住宅，謝寶珠自
      無從加以利用而增加收入，縱出售該不動產，其亦將因增
      加房屋租金之支出，而有無法維持生活之虞。依上所述，
      足認謝寶珠有不能維持生活之情事，依法應受債務人及其
      2 名妹妹共同扶養，並平均分攤該扶養費。再參酌內政部
      所公布99年度臺北市每人每月最低生活費標準1 萬4,614
      元等情，則債務人自陳其每月個人必要支出共1 萬3,300
      元並負擔其母之扶養費每月5,000 元，共計1 萬8,300 元
      ，顯未逾越上開最低生活費標準（計算式：14614+14614
      /3=19485），當屬合理。異議人稱應以98年度綜合所得稅
      受扶養親屬免稅額計算云云，惟綜合所得稅受扶養費親屬
      免稅額乃基於稅賦政策所為之租稅優惠措施，核與生活必
      要支出有別，其僅能作為認定生活必要支出之參考，而無
      法據以為認定之標準。異議人上開所執，難認有理由。
（二）觀諸債務人於更生程序提出之文件資料所示，其每月收入
      2 萬6,473 元，扣除上開個人必要支出1 萬3,300 元及扶
      養費5,000 元後，尚餘8,173 元，而其願意更行撙節，以
      每月8,175 元之金額清償債務，並於其母僅65歲領取敬老
      津貼時（即第61期）起，將因扶養費所減少之金額3,500
      元加入更生方案還款；又為求增加清償成數，而將清償延
      長為消費者債務清理條例第53條第2 項第3 款所定最長清
      償期限8 年，足徵其清償債務之誠意。又本件無擔保及無
      優先權債權人之受償金額為91萬0,800 元，已逾債務人聲
      請更生前2 年間可處分所得扣除自己及依法應受其扶養者
      所必要生活費用之數額9 萬2,463 元，故本件更生方案對
      於債權人受償權益已予保障，且屬公允。
四、綜上所述，債務人既有固定薪資收入，所提出之更生方案亦
    屬公允，且本件並無消費者債務清理條例第63條或第64條第
    2 項所定不應認可之消極事由存在，本院司法事務官經審酌
    上開情事，而不經債權人會議可決逕依同條例第64條第1 項
    裁定予以認可債務人所提更生方案，並依同條例第62條第2
    項酌定其生活限制，經核並無不合。異議人不服原裁定，提
    出異議，為無理由，應予駁回。
五、爰裁定如主文。
中    華    民    國    99    年    12    月    22    日
                  民事第一庭  法      官  俞慧君
以上正本證明與原本無異。
如不服本裁定應於送達後10日內向本院提出抗告狀，並繳納抗告
費新臺幣1,000元。
中    華    民    國    99    年    12    月    23    日
                              書  記  官  劉淑慧

司法院資訊處製作；財團法人民間司法改革基金會備份。
